【裁判字號】    97,訴緝,66
【裁判日期】    970430
【裁判案由】    偽造文書等
【裁判全文】
臺灣高雄地方法院刑事判決              97年度訴緝字第66號
公  訴  人  臺灣高雄地方法院檢察署檢察官
被      告  甲○○
                    （現於臺灣高雄第二監獄另案執行中）
上列被告因偽造文書等案件，經檢察官提起公訴（96年度偵字第
19191 號），被告於準備程序中就被訴事實為有罪之陳述，經告
知簡式審判程序之旨，並聽取當事人之意見後，本院合議庭裁定
由受命法官獨任進行簡式審判程序，並判決如下：
    主  文
甲○○犯竊盜罪，處有期徒刑肆月，減為有期徒刑貳月；又共同
犯行使偽造私文書罪，處有期徒刑肆月，減為有期徒刑貳月，如
附表一編號一、二所示偽造「乙○○」之署名共貳枚，均沒收；
又犯行使偽造私文書罪，處有期徒刑陸月，減為有期徒刑參月，
如附表一編號三、四所示偽造「乙○○」之署名共貳枚，均沒收
；又犯詐欺得利罪，處有期徒刑參月。應執行有期徒刑捌月，如
附表一所示偽造「乙○○」之署名共肆枚，均沒收；又犯非法由
自動付款設備取財罪肆罪，各處如附表二所示之刑，應執行拘役
參拾日，如易科罰金，以新台幣壹仟元折算壹日。
    事  實
一、甲○○意圖為自己不法之所有，基於竊盜之犯意，於民國96
    年3 月10日15時許（起訴書誤載為95年3 月10日），在其位
    於高雄市○○區○○路97號A719號住處地下室357 號停車位
    前，徒手竊取乙○○所有放在車牌號碼CB9 ─925 號機車置
    物箱內之咖啡色皮夾1 個【內有現金新台幣（下同）2600元
    、乙○○之身分證、駕照、健保卡、學生證、郵局及台灣銀
    行金融卡各1 張】，得手後將現金花用一空，再持所竊得之
    上開金融卡2 張、身份證等物，分別為下列之行為：
  (一)於附表二所示之時間，意圖為自己不法之所有，先後4 次分
    別持如附表二所示上開乙○○所有之金融卡，在高雄市前鎮
    區○○○路51號、高雄市新興區○○○路133 號、高雄市三
    民區○○○路207 號等處金融機構之自動付款設備（俗稱自
    動提款機或ＡＴＭ），插入該等金融卡輸入密碼提款，使該
    自動提款機辨識系統對真正持卡人之識別陷於錯誤，而以此
    不正方法由該自動付款設備盜領乙○○之存款多次（帳號、
    金額均詳如附表二所載）。
  (二)甲○○復與友人邱宗佑（業經本院判處有期徒刑2 月，減刑
    為有期徒刑1 月在案）共同基於為自己不法所有之詐欺取財
    及行使偽造私文書之犯意聯絡，由甲○○於96年4 月12日持
    其上開竊得之乙○○身分證，至址設高雄市三民區○○○路
    1 之1 號之上正通訊公司，佯以乙○○之名義，申辦行動電
    話門號，因梁淑琴檢視甲○○之身分證時發現非乙○○本人
    申辦，甲○○遂當場進一步提供邱宗佑所使用之手機門號00
    00000000號，待梁淑琴撥打上開電話查詢時，再由邱宗佑佯
    稱係乙○○本人，並表明欲申辦門號之意，梁淑琴始將申請
    書交予甲○○填寫，甲○○明知未經乙○○之同意或授權，
    擅自在如附表一編號1 、2 所示之威寶電信行動電話服務申
    請書、亞太行動寬頻電信行動電話服務申請書上「申請人簽
    章」欄，接續偽簽「乙○○」之署名2 枚，而偽造完成表彰
    係由乙○○申請行動電話門號0000000000、0000000000號，
    性質上屬於私文書之申請書2 份，進而將該2 份申請書持交
    不知情之該通訊公司承辦人員梁淑琴辦理申請手續而行使之
    ，依此詐術申辦行動電話，足生損害於乙○○及前揭電信公
    司對行動電話業務管理之正確性，幸因梁淑琴要求甲○○需
    乙○○親自前往領取SIM 卡，甲○○、邱宗佑始未得逞。
  (三)甲○○不甘上開犯行未得逞，又基於行使偽造私文書及意圖
    為自己不法所有之詐欺取財犯意，於96年4 月12日，持乙○
    ○上開失竊之證件，至址設高雄市○鎮區○○路2 號17樓之
    鴻森事業股份有限公司，佯稱受乙○○之委託欲代為申辦行
    動電話門號，明知其未經乙○○之同意或授權，擅自在如附
    表一編號3 、4 所示之切結書上「立切結書人」欄，接續偽
    造「乙○○」之簽名共2 枚，而偽造完成表彰係由乙○○申
    請遠傳電信股份有限公司（下稱遠傳公司）行動電話門號00
    00000000號、台灣大哥大股份有限公司（下稱台灣大哥大公
    司）0000000000號，性質上屬於私文書之切結書2 份，進而
    將該2 份切結書持交不知情之該公司承辦人員李恆美辦理申
    請手續而行使之，致使李恆美陷於錯誤，而於同日核准該申
    請案後，將上開行動電話門號之SIM 卡2 張交予甲○○，足
    以生損害於乙○○及臺灣大哥大公司、遠傳公司對於行動電
    話申請管理之正確性。
  (四)甲○○另基於詐欺得利之犯意，於冒乙○○之名申辦得遠傳
    公司之行動電話門號0000000000號、臺灣大哥大公司之行動
    電話門號0000000000號後，意圖為自己不法之利益，將上開
    詐得之行動電話門號SIM 卡植入其行動電話機具內，接續在
    不詳處所使用上開行動電話門號多次，向遠傳公司、臺灣大
    哥大公司傳送代表各該門號之訊息，致該2 公司陷於錯誤，
    誤認係合法之用戶，而自96年4 月12日起至96年5 月5 日止
    期間內，提供行動電話通訊服務供甲○○使用，甲○○依此
    詐得免繳通話費等服務費之財產上不法之利益（所使用之通
    話費分別為遠傳公司部分：357 元、臺灣大哥大公司部分：
    3,000 元）。嗣因乙○○察覺有異，又於96年5 月8 日晚間
    ，甲○○主動將竊得之身分證、駕照、健保卡等物返還予乙
    ○○，乙○○遂報警處理，而查知上情。
二、案經乙○○訴由高雄市政府警察局移送臺灣高雄地方法院檢
    察署檢察官偵查起訴。
    理    由
一、被告甲○○所犯係死刑、無期徒刑、最輕本刑為3 年以上有
    期徒刑以外之罪，其於準備程序中就前揭被訴之事實為有罪
    之陳述，經受命法官告知簡式審判程序之旨，並聽取其與公
    訴人之意見後，本院合議庭認為適宜由受命法官獨任進行簡
    式審判程序，爰依刑事訴訟法第273 條之1 第1 項規定，裁
    定由受命法官獨任進行審判程序，合先敘明。
二、訊據被告對於上揭犯罪事實，均坦承不諱，竊盜部分之犯行
    核與證人即告訴人乙○○於警詢、偵查中指訴之情節相符；
    事實欄一(一)部分之犯行則除告訴人之指訴外，並有告訴人所
    有之臺灣銀行、新園烏龍郵局上開2 帳戶之存摺交易資料影
    本各1 份、被告盜領現金處之現場蒐證照片3 張附卷可按（
    見警卷第32、33頁、第49、50頁）；事實欄一(二)部分之犯行
    ，業據同案被告邱宗佑於本院審理中供陳明確，並有證人即
    告訴人乙○○於警詢、偵查中之指訴、證人梁淑琴於警詢中
    之陳述，暨威寶電信0000000000號行動電話服務申請書、亞
    太行動寬頻電信0000000000號行動電話服務申請書各1 紙等
    附卷可參，另有上開門號之SIM 卡2 張扣案可資佐證；事實
    欄一(三)部分之犯行，業經證人李恆美於警詢中陳述綦詳，並
    有手機及SIM 卡領取切結書2 紙在卷可考；事實欄一(四)部分
    之犯行，則有遠傳公司之行動電話門號0000000000號、臺灣
    大哥大公司之行動電話門號0000000000號電信費帳單各1 份
    （見警卷第35、37頁）及96年3 月至同年5 月間之行動電話
    雙向通聯紀錄各1 份（見偵查卷第24至28頁、第43至45頁）
    附卷可證。綜上，足徵被告前開自白均核與事實相符，是本
    案事證明確，被告犯行堪以認定。
三、論罪科刑及沒收：
  (一)核被告於前揭時地竊取乙○○所有之物，係犯刑法第320 條
    第1 項之竊盜罪；如事實欄一(一)所載之所為，係犯刑法第33
    9 條之2 第1 項之非法由自動付款設備取財罪；如事實欄一
    (二)所載之行為，係犯刑法第216 條、第210 條之行使偽造私
    文書罪、同法第339 條第3 項、第1 項之詐欺取財未遂；如
    事實欄一(三)所載之行為，係犯刑法第216 條、第210 條之行
    使偽造私文書罪、同法第339 條第1 項之詐欺取財罪；另如
    事實欄一(四)所載之行為，係犯刑法第339 條第2 項之詐欺得
    利罪。被告與同案被告邱宗佑間，就本件事實欄一(二)之犯行
    ，有犯意之聯絡及行為之分擔，應論以共同正犯。又被告於
    如附表一所示之申請書、切結書上，分別接續偽造編號1 、
    2 及編號3 、4 「乙○○」之署押各2 枚，又於上開期間內
    ，分別多次撥打遠傳公司0000000000 號 、臺灣大哥大公司
    00 00000000 號行動電話門號，該等偽造署押、使用行動電
    話之行為之獨立性極為薄弱，依一般社會觀念難以強行分離
    ，顯均係基於單一犯意接續所為，侵害同一法益，各皆為接
    續犯；又被告偽造署押之行為，乃偽造私文書之部分行為；
    其偽造私文書後，復持以行使，偽造私文書之低度行為應為
    行使之高度行為所吸收，均不另論罪。被告所為如事實欄一
    (二)、(三)之行為，均係基於冒名申請行動電話之同一目的，以
    一行使偽造私文書之行為同時詐欺取財而分別觸犯行使偽造
    私文書，及詐欺取財既遂或未遂之罪名，為想像競合犯，均
    應依刑法第55條之規定，從一重之行使偽造私文書罪處斷，
    公訴意旨認此部分為數罪併罰關係，尚有誤會。被告所犯上
    開刑法第320 條第1 項之竊盜罪、同法第216 條、第210 條
    之行使偽造私文書罪、同法第339 條第2 項之詐欺得利罪，
    及如附表二所示之4 次非法由自動付款設備取財犯行間，犯
    意各別，行為互殊，應論以數罪，分論併罰，被告如附表二
    所示之4 次非法由自動付款設備取財行為間，各次行為之時
    間相距時間非短，並非密接，地點亦不相同，故尚難認先後
    各次所為係一行為分數個舉動實行之接續犯，併此敘明。
  (二)爰審酌被告正值青壯，竟貪圖小利，率爾竊取他人財物，復
    獨自或夥同他人為本件冒名申請手機門號之犯行，造成告訴
    人財產之損失，甚而影響市場交易秩序，行為實不足取，惟
    念及其犯後於警詢、偵查迄本院審理中始終坦承犯行，堪認
    有悔意，兼衡其犯罪之動機、手段，及對告訴人造成損害之
    程度等一切情狀，分別量處如主文所示之刑，並參以其本案
    所犯情節，及教育程度為高中肄業、家境勉持等情（見警卷
    調查筆錄受詢問人欄），就宣告刑為拘役部分，併諭知如主
    文所示易科罰金之折算標準。末查，本件被告所為竊盜、事
    實欄一(一)、(二)、(三)等犯行之犯罪時間均係在中華民國96年4
    月24日以前，所犯之罪合於中華民國96年罪犯減刑條例第2
    條第1 項第3 款所定減刑條件，應依法皆減輕其宣告刑2 分
    之1 後，就竊盜、事實欄一(二)、(三)部分所減得之刑與事實欄
    一(四)不應減刑犯罪之宣告刑部分，合併定應執行刑，另就事
    實欄一(一)部分之4 罪，定應執行刑，及參酌上述各情諭知易
    科罰金之折算標準，以資懲儆。
  (三)如附表一編號1 至4 所示之私文書上所偽造之「乙○○」署
    名4 枚，均係偽造之署押，不問屬於被告與否，均應依刑法
    第219 條規定宣告沒收。至上開署押所屬之私文書本身，皆
    已因行使，而非屬被告所有之物，故不予宣告沒收，附此敘
    明。
據上論斷，依刑事訴訟法第273 條之1 第1 項、299 條第1 項前
段，刑法第28條、第216 條、第210 條、第320 條第1 項、第33
9 條第1 項、第339 條第2 項、第339 條第3 項、第1 項、第33
9 條之2 第1 項、第51條第5 款、第6 款、第55條、第41條第1
項前段、第219 條，刑法施行法第1 條之1 ，中華民國96年罪犯
減刑條例第2 條第1 項、第7 條，判決如主文。
本案經檢察官鄧藤墩到庭執行職務。
中    華    民    國    97    年     4    月    30    日
                  刑事第四庭  法  官  鄭凱文
以上正本證明與原本無異。
如不服本判決應於收受本判決後10日內向本院提出上訴書狀，並
應敘述具體理由，如未敘述上訴理由者，應於上訴期間屆滿後20
日內補提理由書狀於本院（均須按他造當事人之人數附繕本）「
切勿逕送上級法院」。
                              書記官  蕭家玲
中    華    民    國    97    年     4    月    30    日
附錄本案論罪科刑法條
刑法第216條
行使第210 條至第215 條之文書者，依偽造、變造文書或登載不
實事項或使登載不實事項之規定處斷。
刑法第210條
偽造、變造私文書，足以生損害於公眾或他人者，處 5 年以下有
期徒刑。
刑法第320條
意圖為自己或第三人不法之所有，而竊取他人之動產者，為竊盜
罪，處 5 年以下有期徒刑、拘役或 5 百元以下罰金。
意圖為自己或第三人不法之利益，而竊佔他人之不動產者，依前
項之規定處斷。
前二項之未遂犯罰之。
刑法第339條
意圖為自己或第三人不法之所有，以詐術使人將本人或第三人之
物交付者，處5 年以下有期徒刑、拘役或科或併科1000元以下罰
金。
以前項方法得財產上不法之利益或使第三人得之者，亦同。
前2項之未遂犯罰之。
刑法第339條之2
意圖為自己或第三人不法之所有，以不正方法由自動付款設備取
得他人之物者，處3 年以下有期徒刑、拘役或1 萬元以下罰金。
以前項方法得財產上不法之利益或使第三人得之者，亦同。
附表一
┌──┬─────────┬────────────┬──────────┐
│編號│  文  件          │  偽 造 之 署 押        │  卷  頁            │
├──┼─────────┼────────────┼──────────┤
│ 1. │威寶電信行動電話服│申請者簽名欄上偽造「陳清│見警卷第38 頁       │
│    │務申請書          │仁」之署名1枚           │                    │
├──┼─────────┼────────────┼──────────┤
│ 2. │亞太行動寬頻電信行│申請人簽章欄上偽造「陳清│同上卷第39頁        │
│    │動電話服務申請書  │仁」之署名1枚           │                    │
├──┼─────────┼────────────┼──────────┤
│ 3. │手機及SIM 卡領取切│立切結書人欄上偽造「陳清│同上卷第40頁        │
│    │結書              │仁」之署名1枚           │                    │
├──┼─────────┼────────────┼──────────┤
│ 4. │手機及SIM 卡領取切│立切結書人欄上偽造「陳清│同上卷第41頁        │
│    │結書              │仁」之署名1枚           │                    │
└──┴─────────┴────────────┴──────────┘
附表二
┌──┬──────────┬──────┬──────┬──────────┐
│編號│時間                │            │            │                    │
│    │被盜領之金融帳戶名稱│  金   額   │  罪    名  │  宣     告     刑  │
│    │、帳號              │            │            │                    │
├──┼──────────┼──────┼──────┼──────────┤
│ 一 │96年3月10日         │400元       │非法由自動付│處拘役拾日，減為拘役│
│    │台灣銀行            │            │款設備取財罪│伍日，如易科罰金，以│
│    │（帳號：000000000000│            │            │新台幣壹仟元折算壹日│
│    │號）                │            │            │。                  │
├──┼──────────┼──────┼──────┼──────────┤
│ 二 │96年3月27日         │2000元      │非法由自動付│處拘役貳拾日，減為拘│
│    │新園烏龍郵局        │            │款設備取財罪│役拾日，如易科罰金，│
│    │（帳號：000000000000│            │            │以新台幣壹仟元折算壹│
│    │86號）              │            │            │日。                │
├──┼──────────┼──────┼──────┼──────────┤
│ 三 │96年3月28日         │1000元      │非法由自動付│處拘役貳拾日，減為拘│
│    │新園烏龍郵局        │            │款設備取財罪│役拾日，如易科罰金，│
│    │（帳號：000000000000│            │            │以新台幣壹仟元折算壹│
│    │86號）              │            │            │日。                │
├──┼──────────┼──────┼──────┼──────────┤
│ 四 │96年4月2日          │1000元      │非法由自動付│處拘役貳拾日，減為拘│
│    │新園烏龍郵局        │            │款設備取財罪│役拾日，如易科罰金，│
│    │（帳號：000000000000│            │            │以新台幣壹仟元折算壹│
│    │86號）              │            │            │日。                │
└──┴──────────┴──────┴──────┴──────────┘


司法院資訊處製作；財團法人民間司法改革基金會備份。
